【裁判字號】    99,消債更,190
【裁判日期】    990603
【裁判案由】    聲請更生程序
【裁判全文】
臺灣高雄地方法院民事裁定           99年度消債更字第190號
聲  請  人
即  債務人  甲○○
上列當事人因消費者債務清理事件聲請更生，本院裁定如下：
    主  文
聲請駁回。
聲請費用由聲請人負擔。
    理  由
一、本件聲請意旨略以：聲請人即債務人（下稱聲請人）於民國
    92年間遭人詐騙新臺幣（下同）599,000 元，負債因此產生
    。而聲請人前曾於95年間依「中華民國銀行公會會員辦理消
    費金融案件無擔保債務協商機制」，提出債權人清冊，請求
    最大債權銀行即台北國際商業銀行（現為永豐銀行）共同協
    商債務清償方案，就聲請人當時積欠之無擔保債務820,541
    元成立協商，約定聲請人應自95年7 月起，分80期，利率6%
    ，每月10日繳納12,470元之方式償還。不料聲請人母親身體
    狀況變差，需要額外支出醫療費，又於98年間母親因與父親
    離婚而無人照料，加上聲請人目前每月平均收入為25,000元
    ，扣掉平均每月支出14,650元，已無法再償還協商款，導致
    毀諾，實有不可歸責於己之事實致履行原協商條件有重大困
    難之情事，且有不能清償債務之虞，爰聲請准予裁定更生等
    語。
二、按「聲請更生或清算不合程式或不備其他要件者，法院應以
    裁定駁回之」、「債務人與金融機構協商成立者，不得聲請
    更生或清算。但因不可歸責於己之事由，致履行顯有重大困
    難者，不在此限」、「本條例施行前，債務人依金融主管機
    關協調成立之中華民國銀行公會會員辦理消費金融案件無擔
    保債務協商機制與金融機構成立之協商，準用前項之規定」
    ，消費者債務清理條例第8 條前段、第151 條第5 項、第6
    項分別定有明文。是債務清償方案成立後，應由債務人按其
    條件履行，如因事後發生情事變更，在清償期間收入或收益
    不如預期，致該方案履行困難甚或履行不能，因不可歸責於
    己，始能准許債務人聲請更生或清算，以避免債務人任意毀
    諾已成立之協商，濫用更生或清算之裁判上債務清理程序。
    從而，所謂「不可歸責於己之事由」，應係指客觀上聲請人
    之支出增多，或收入、收益減少，非其成立協商時所能預期
    ，諸如物價上漲而成本增加、家屬患病等以致支出增加，或
    因病無法工作、僱佣之公司倒閉或裁員、失業、減薪等以致
    收入減少等情形，始足當之。
三、經查：
(一)、聲請人截至98年12月14日為止，現積欠永豐銀行等金融機構
    債務共計802,579 元，曾前於95年5 月29日間與當時最大債
    權銀行即台北國際商業銀行就當時欠款金額820,541 元達成
    分期還款協議，同意自95年7 月起，分80期，利率6%，每月
    繳納12,470元方式償還，聲請人自95年8 月起至96年1 月止
    共計繳款6 期，自96年2 月起即未繼續繳納而毀諾，有卷附
    債權人清冊、當事人綜合信用報告- 債務清理條例前置協商
    專用債權人清冊、永豐銀行99年4 月28日陳報狀及所附協議
    書、無擔保債務還款計畫、繳款明細表可憑（第11頁、第38
    頁至第39頁、第49頁、第86頁、第89頁至第91頁、第95，堪
    予認定。
(二)、查聲請人自93年12月23日起任職進盛企業股份有限公司（下
    稱進盛公司），其於95年6 月至95年11月實領薪資為155,70
    1 元（計算式：14,850＋10,766＋14,850＋11,049＋14,850
     ＋10,810 ＋14,850＋12,907＋14,850＋10,383＋14,850＋
    10,686），有進盛公司出具之在職服務證明書及聲請人之華
    南銀行存款往來明細表暨對帳單在卷可憑（見本院卷第56頁
    、第99頁至第100 頁），換算該期間每月平均實領薪資為25
    ,950元（元以下4 捨5 入，下同），惟此金額尚未加計年終
    獎金。依聲請人提出97年1 月起至99年2 月止之華南銀行薪
    資轉帳存摺影本及進盛公司出具之聲請人98年1 月至99年4
    月薪資表，顯示聲請人於97年度平均每月實領薪資為30,569
    元【計算式：（78,787＋24,538＋25,000＋26,500×9 ）÷
    12＝30,569】、98年度平均每月實領薪資為30,419元【計算
    式：（81,897＋25,691＋25,744×10）÷12＝30,419】，觀
    諸聲請人上開2 年度每月收入狀況，除了1 月份所得包含當
    月薪資及年終獎金外，其餘月份之實領薪資（僅97年2 月為
    24,538元外，其餘月份為25,000元至26,500元不等）與前揭
    所述聲請人95年6 月至11月平均實領薪資（即25,950元）相
    差無幾，再佐以聲請人並未陳報於95年5 月協商成立後有薪
    資收入減少之情事，堪認聲請人95年、96年間之收入狀況應
    與97年、98年度之收入情形大致相同，從而，聲請人於95年
    協商當時迄今之平均每月實領薪資應約為30,000元，可堪認
    定，聲請人陳稱平均每月薪資僅有25,000元，不足採信。
(三)、聲請人報陳每月必要支出為14,650元（含電話費500 元、醫
    療費150 元、交通費1,000 元、膳食費6,000 元、日用雜貨
    1,000 元、房租6,000 元，見本院卷第97頁），固提出房租
    、發票、電信費用繳費單等件為憑（見本院卷第15頁至第16
    頁、第43頁、第45頁至第47頁、第113 頁至第117 頁），然
    聲請人既已負擔高額債務，理當控制個人之消費慾望樽節開
    支，關於其自身生活必要費用，自應以簡樸之生活程度用度
    開支，不應恣意放任個人之奢侈消費習慣，而依內政部社會
    司公告聲請人所設籍之高雄市99年度每人每月最低生活費用
    為11,309元，本院認應以此最低生活標準認定聲請人之每月
    必要生活費用，始符公允。準此，以聲請人每月實領薪資
    30,0 00 元，扣除必要生活費用11,309元，尚餘18,691元，
    顯見聲請人繳納協商款12,470元，並無任何困難可言，且有
    餘款可供儲蓄以備不時之需；縱以聲請人所陳每月個人實際
    支出14,650元觀之，聲請人每月仍有15,350元之收入可供支
    付協商款12,470元無虞。聲請人固陳稱母親身體狀況變差，
    需要額外支出醫療費用，且98年間母親因與父親離婚而沒人
    照料等語；惟觀諸聲請人於96年2 月起即未繳納協商款項，
    聲請人母親離婚既係於98年間，此情即與聲請人於96年2 月
    間毀諾無關；另聲請人所提母親患有糖尿病、高血脂、甲狀
    腺機能不足證明文件，乃97年6 月23日、99年2 月24日之診
    斷證明書，本難認聲請人母親有於96年2 月間突生上開病症
    之情事，且聲請人提出其母親之醫療費用收據每次就診費用
    僅為100 元（見本院卷第44頁），縱聲請人基於孝心為母親
    支出醫療費用，亦非鉅額開銷有而致聲請人經濟狀況惡化之
    情，況且，聲請人始終未陳報有扶養母親事實，前兩年必要
    支出亦未將母親之醫療費用列為必要支出（見本院卷第9 頁
    ），自難認聲請人實際上有為母親支付醫療費之事實，是以
    ，聲請人將其於96年2 月間毀諾歸咎於母親生病而額外增加
    醫療費支出，顯不足採。
(四)、承上，本件依聲請人所陳，並無不可歸責之情事變更，且聲
    請人繼續依約履行協商條件本無困難，則聲請人於96年2 月
    間突然毀諾，尚乏不可歸責於己致履行顯有重大困難之情事
    可言。
四、綜上所述，本件聲請人前已與金融機構協商成立，既無法立
    證證明其確於與金融機構達成前揭協商後，有何不可歸責於
    己之事由，且依原協商條件履行亦非顯有重大困難，其聲請
    更生自屬要件不備，又屬無從補正，依首揭條文之意旨，自
    應予以駁回。
五、依消費者債務清理條例第11條第1 項、第8 條前段、第15條
    ，民事訴訟法第78條，裁定如主文。
中    華    民    國    99    年    6     月    3     日
              民事第六庭    法      官  林書慧
上為正本係照原本作成
如不服本裁定，應於裁定送達後10日內，以書狀向本院提出抗告
，並繳納抗告費新臺幣1千元
中    華    民    國    99    年    6     月    3     日
                            書  記  官  史華齡

司法院資訊處製作；財團法人民間司法改革基金會備份。
